臺灣板橋地方法院刑事判決　　　　　　 96年度訴緝字第105號
公　訴　人　臺灣板橋地方法院檢察署檢察官
被　　　告　甲○○
　　　　　　　　　　（現另案於臺北監獄執行中）
上列被告因毒品危害防制條例案件，經檢察官提起公訴（95年度
毒偵字第5154號），本院受理後被告於準備程序中為有罪之陳述
，經合議庭裁定由受命法官進行簡式審判程序獨任審理，並判決
如下：
    主  文
甲○○連續施用第一級毒品，處有期徒刑捌月。又施用第二級毒
品，處有期徒刑肆月。應執行有期徒刑拾月。
    事  實
一、甲○○：(一)前因施用毒品案件，經本院以93年度毒聲字第17
    61號裁定送觀察、勒戒後，認有繼續施用毒品之傾向，復經
    本院以93年度毒聲字第2152號裁定令入戒治處所施以在強制
    戒治，嗣執行強制戒治6 個月以上，認無繼續強制戒治之必
    要，業於民國94年8 月11日釋放出所（其縮刑期滿日期為95
    年1 月6 日），並經臺灣板橋地方法院檢察署檢察官以94年
    度戒毒偵字第331 號為不起訴處分確定；(二)另於74年間，因
    妨害自由案，經臺灣高等法院判處有期徒刑6 月，緩刑3 年
    確定；76年間又因賭博罪，經臺灣士林地方法院判處有期徒
    刑8 月確定，嗣減為有期徒刑4 月，82年間又因違反麻醉藥
    品管理條例案件，經本院判處有期徒刑4 月確定，84年間又
    因賭博罪，經臺灣臺北地方法院判處有期徒刑4 月確定，均
    易科罰金執行完畢（不構成累犯）；85年又犯煙毒及麻醉藥
    品管理條例案件，經臺灣臺北地方法院判處有期徒刑3 年2
    月及4 月，應執行有期徒刑3 年5 月確定，入監執行，於87
    年11月26日假釋出監，89年9 月15日縮刑期滿執行完畢（於
    本案不構成累犯），其後復因販賣及意圖販賣第二級毒品案
    件，分別經臺灣高等法院各以92年度上訴字第3691號刑事判
    決判處有期徒刑8 年6 月（業經最高法院95年台上字第5950
    號判決確定，現執行中，故亦不構成累犯）、94年度上訴字
    第3901號刑事判決判處有期徒刑5 年6 月（尚未執行）。
二、甲○○明知海洛因、甲基安非他命分別為毒品危害防制條例
    所列管之第一級、第二級毒品，不得非法施用，竟在上述強
    制戒治執行完畢釋放後5 年內，基於施用第一級毒品海洛因
    之概括犯意，自95年1 月下旬間某日起（起訴書載為95年1
    月間某日起），至同年6 月25日16時30分許（起訴書載為95
    年6 月25日下午某時許），連續在臺北縣三重市○○○路34
    巷12號4 樓住處或同縣市○○街45之2 號6 樓友人居所（起
    訴書泛載為在臺北縣三重市朋友住處）等地，以將毒品海洛
    因摻入香菸內點燃施用之方式，而施用毒品海洛因多次（平
    均約半個月施用1 次）。又另行起意，基於施用第二級毒品
    甲基安非他命之犯意，於95年6 月25日16時30分許其最後一
    次施用毒品海洛因經過後約10餘分鐘許（起訴書載為95年6
    月25日20時45分為警採尿時回溯96小時內某時許），在臺北
    縣三重市○○街45之2 號6 樓內（起訴書載為不詳處所），
    以將甲基安非他命（起訴書誤載為安非他命，以下一併更正
    之）放入玻璃球內，其下以酒精燈點火加熱燒烤使成煙霧而
    吸食之方式，而施用甲基安非他命1 次。嗣於95年6 月25日
    17時30分許，為警在臺北縣三重市○○街45之2 號6 樓為警
    查獲，並採集甲○○之尿液送驗，發覺其內呈有安非他命類
    及鴉片類之陽性反應，始得知上情。
二、案經臺北市政府警察局大同分局移送臺灣板橋地方法院檢察
    署檢察官偵查起訴。
    理  由
一、上揭事實，業據被告於本院準備程序、審理時坦承不諱，且
    被告於查獲後經警採集尿液檢體送驗，結果確分別呈現鴉片
    類（乃施用海洛因後之代謝反應）、安非他命類陽性反應，
    此有台灣檢驗科技股份有限公司95年7 月1 日CH/2006/6094
    2 號濫用藥物尿液檢驗報告書附卷可憑，足證被告前述自白
    核與事實相符，堪以採信。又被告前曾因施用毒品案件，經
    本院以93年度毒聲字第1761號裁定送觀察、勒戒後，認有繼
    續施用毒品之傾向，復經本院以93年度毒聲字第2152號裁定
    令入戒治處所施以在強制戒治，嗣執行強制戒治6 個月以上
    ，認無繼續強制戒治之必要，業於94年8 月11日釋放出所（
    其縮刑期滿日期為95年1 月6 日），並經臺灣板橋地方法院
    檢察署檢察官以94年度戒毒偵字第331 號為不起訴處分確定
    ，以上有臺灣高等法院被告前案紀錄表、前揭檢察署94年度
    戒毒偵字第331 號不起訴處分書各1 件在卷足佐，其於5 年
    內再犯本案各該施用毒品情節，事證明確，犯行洵堪認定。
二、查被告行為後，於94年2 月2 日修正公布之刑法，業於95年
    7 月1 日施行。按行為後法律有變更者，適用行為時之法律
    ，但行為後之法律有利於行為人者，適用最有利於行為人之
    法律，現行刑法第2 條第1 項訂有明文。此條規定乃與刑法
    第一條罪刑法定主義契合，而貫徹法律禁止溯及既往原則，
    係規範行為後法律變更所生新舊法律比較適用之準據法，是
    刑法第2 條本身雖經修正，但刑法第2 條既屬適用法律之準
    據法，本身尚無比較新舊法之問題，應一律適用裁判時之現
    行刑法第2 條規定以決定適用之刑罰法律，合先敘明。又以
    本次刑法修正之比較新舊法，應就罪刑有關之共犯、未遂犯
    、想像競合犯、牽連犯、連續犯、結合犯，以及累犯加重、
    自首減輕暨其他法定加減原因（如身分加減）與加減例等一
    切情形，綜其全部罪刑之結果而為比較（最高法院95年5 月
    23日95年度第8次刑庭會議決議可資參照）。經查：
  (一)刑法第56條連續犯之規定，業經修正刪除，是於新法修正施
    行後，被告之數犯罪行為，即須分論併罰。此刪除雖非犯罪
    構成要件之變更，但顯已影響行為人刑罰之法律效果，自屬
    法律有變更，比較新、舊法結果，仍應適用較有利於被告之
    行為時法律即舊法論以連續犯。
  (二)刑法第51條第5 款有關定數罪併罰定其應執行刑之規定，修
    正前規定：「宣告多數有期徒刑者，於各刑中之最長期以上
    ，各刑合併之刑期以下，定其刑期。但不得逾二十年。」，
    修正後則規定：「宣告多數有期徒刑者，於各刑中之最長期
    以上，各刑合併之刑期以下，定其刑期。但不得逾三十年。
    」，是比較新舊法之結果，行為時之舊法對於被告而言亦無
    不利。
  (三)綜合上述各條文修正前、後之比較，復揆諸前揭最高法院決
    議及修正後刑法第2 條第1 項前段、後段規定之「從舊、從
    輕」原則，本件自應適用被告行為時之刑法相關規定，予以
    論處。
三、海洛因、甲基安非他命業經毒品危害防制條例第2 條第2 項
    第1 款、第2 款分別列為第一級毒品與第二級毒品。故核被
    告施用海洛因、甲基安非他命毒品之犯行，所為係分別犯毒
    品危害防制條例第10條第1 項、第2 項之施用第一級、第二
    級毒品罪。又被告非法持有第一級毒品海洛因、第二級毒品
    甲基安非他命之低度行為，已分別為其施用第一級、第二級
    毒品之高度行為所吸收，不另論罪。被告先後多次施用第一
    級毒品海洛因之犯行，時間緊接，所犯為構成犯罪要件相同
    之罪名，顯係基於概括犯意反覆為之，為連續犯，應依修正
    前刑法第56條規定，論以一罪，並加重其刑。又其所犯上開
    連續施用第一級毒品罪以及施用第二級毒品罪間，犯意各別
    ，行為互殊，應予分論併罰。爰審酌被告曾因施用毒品經執
    行強制戒治後，仍未能戒斷其施用毒品之惡習，再犯本件施
    用、持有毒品犯行，惡行非輕，並斟酌施用毒品均僅係戕害
    其自己身心並無加害他人，再衡量其施用第一級毒品時間之
    長短以及施用各該毒品之次數、犯後坦承不法之態度等及其
    他一切情狀，量處如主文所示之刑，並依修正前刑法第51條
    第5款之規定定其應執行刑。
四、另按人體施用甲基安非他命後，其主要代謝物中，未改變型
    態之甲基安非他命占施用劑量達43％，安非他命則約為5 ％
    ；人體若施用安非他命後，主要代謝物中則有未改變型態之
    安非他命，但無甲基安非他命（法務部調查局93年5 月4 日
    調科壹字第09362413980 號函參照）。則人體若施用安非他
    命，其尿液代謝物不可能出現甲基安非他命，惟人體若施用
    甲基安非他命，尿液代謝物除主要有甲基安非他命外，亦可
    能有少量之安非他命。本件被告於95年6 月25日為警採集之
    尿液經送驗後既僅檢出微量安非他命，而主要係檢出甲基安
    非他命之反應，則被告甲○○自不可能係施用安非他命，當
    係施用甲基安非他命無疑，因此公訴人於起訴書內記載被告
    係施用安非他命云云尚有誤會，應予更正，附此說明。
五、按除被告所犯為死刑、無期徒刑、最輕本刑為三年以上有期
    徒刑之罪或高等法院管轄第一審案件者外，於第一次審判期
    日前之準備程序進行中，被告先就被訴事實為有罪之陳述時
    ，審判長得告知被告簡式審判程序之旨，並聽取當事人、代
    理人、辯護人及輔佐人之意見後，裁定進行簡式審判程序，
    刑事訴訟法第273 條之1 第1 項定有明文。經核本件被告甲
    ○○所犯係死刑、無期徒刑、最輕本刑為3 年以上有期徒刑
    以外之罪，其於準備程序中就被訴事實為有罪之陳述，經法
    官告知簡式審判程序之旨，並聽取公訴人及被告之意見後，
    本院合議庭認宜進行簡式審判程序，爰依首揭規定合議裁定
    由受命法官獨任進行簡式審判程序，併此敘明。
據上論斷，應依刑事訴訟法第273 條之1 第1 項、第299 條第1
項前段，毒品危害防制條例第10條第1 項、第2 項，刑法第2條
第1 項前段、第11條前段、（修正前刑法）第56條、（修正前刑
法）第51條第5款，判決如主文。
本案經檢察官朱學瑛到庭執行職務。
中　　華　　民　　國　　96　　年　　5 　　月　　23　　日
　　　　　　　　　刑事第三庭法  官  蕭胤瑮
上列正本證明與原本無異。
如不服本判決，應於判決送達後十日內向本院提出上訴狀（應附
繕本），上訴於臺灣高等法院。
                            書記官  黃炎煌
中　　華　　民　　國　　96　　年　　5 　　月　　23　　日
附錄：本案論罪科刑法條全文
毒品危害防制條例第10條
施用第一級毒品者，處 6 月以上 5 年以下有期徒刑。
施用第二級毒品者，處 3 年以下有期徒刑。
